【裁判字號】    97,易,1592
【裁判日期】    971112
【裁判案由】    竊盜
【裁判全文】
臺灣彰化地方法院刑事判決              97年度易字第1592號
公  訴  人  臺灣彰化地方法院檢察署檢察官
被      告  甲○○
                    （現於臺灣臺中戒治所戒治中）
上列被告因竊盜案件，經檢察官提起公訴（97年度偵字第6920號
、第7045號、第7046號），本院判決如下：
    主  文
甲○○所犯如附表所示捌罪，各處如附表主文欄所示之刑。應執
行有期徒刑貳年陸月，扣案之T型起子壹支、手套壹副，均沒收
。
    事  實
一、甲○○分別基於意圖為自己不法所有之竊盜犯意，先後於如
    附表編號一至七所示之時間、地點，攜帶其所有客觀上具有
    危險性，足供兇器使用之T型起子（即起訴書所指之T型扳手
    ）及尖嘴鉗各1支前往，至犯罪地點後，即戴手套持T型起子
    竊取如附表編號一至七所示之自用小客車；另於附表編號八
    所示之時間、地點，以其所有自製之機車鑰匙（未扣案），
    竊取附表編號八之機車，得手後均供己作為代步之用，並於
    該等車輛之汽油耗盡後，隨即棄置路旁。嗣於97年7月4日晚
    間9時30分許，甲○○因另犯竊盜案件為警查獲後，在有偵
    查犯罪職權之公務員發覺其如附表所示之犯罪前，主動向彰
    化縣警察局溪湖分局員警自首而接受裁判，始查獲上情。
二、案經彰化縣警察局溪湖分局報告臺灣彰化地方法院檢察署檢
    察官偵查起訴。
    理  由
一、本件為刑事訴訟法第376條第2款所列案件，依同法第284條
    之1規定，由法官獨任審判，先予敘明。
二、按被告以外之人於審判外之言詞或書面陳述，除法律有規定
    者外，不得作為證據，刑事訴訟法第159條第1項固有明文。
    惟被告以外之人於審判外之陳述，雖不符刑事訴訟法第159
    條之1至第159條之4規定（得為證據之情形），而經當事人
    於審判程序同意作為證據，法院審酌該言詞陳述或書面陳述
    作成時之情況，認為適當者，亦得為證據。刑事訴訟法第
    159條之5第1項定有明文。本案被告甲○○對於檢察官所提
    證人己○○（被害人林慧珍之配偶）、辛○○（被害人賴勇
    成之胞弟）、乙○○（被害人莊淑桂之子）、丁○○、丙○○、庚○○、壬○○（被害人羅江彩雲之子）及戊○○等之
    警詢筆錄，以及贓物認領保管單、彰化縣警察局車輛尋獲電
    腦輸入單等屬被告以外之人於審判外之言詞及書面陳述，均
    同意作為證據；且本院審酌上揭言詞及書面陳述作成時之情
    況，均無不適當之情事，復與本案待證事實具有關聯性，故
    均得作為證據。
三、訊據被告對於如附表所示事實，就附表編號一至七部分，坦
    承有於如附表編號一至七所示之時間、地點，戴手套竊取各
    該自用小客車，並均有攜帶T型起子及尖嘴鉗各1支前往竊盜
    現場等情，惟否認有以T型起子行竊，辯稱均係以自製之鑰
    匙開啟車門竊取等語；就附表編號八部分，則坦承不諱。經
    查，上揭犯罪事實，迭據被告於警詢及檢察官訊問時供承無
    訛在卷，核與證人己○○、辛○○、乙○○、丁○○、丙○○、庚○○、壬○○及戊○○等於警詢指述之情節相符；復
    有贓物認領保管單、彰化縣警察局車輛尋獲電腦輸入單及警
    方查證之現場照片等在卷可參；並有T型起子及尖嘴鉗各1
    支，以及手套1副扣案可佐。是被告就附表編號一至七部分
    ，自白攜帶T型起子及尖嘴鉗前往竊盜現場，戴手套竊取自
    用小客車，以及自白附表編號八之犯罪事實部分，均核與事
    實相符，可以採信。至於被告於本院審理時，雖否認就附表
    編號一至七部分，有以T型起子作為竊車之工具云云，惟參
    諸證人辛○○、壬○○等於警詢均證稱車門鎖有遭破壞一情
    （見溪警分偵字第0970013767號卷第11頁、溪警分偵字第
    0970013419號卷第26頁），足見該等車門鎖應係遭鑰匙以外
    之硬物所毀損；再者，本案係出於被告之自首始查獲，倘被
    告未以T型起子作為竊車工具，則其何須在警詢及檢察官偵
    訊時一再為此供述，是被告於本院審理時翻異前詞，否認以
    T型起子作為竊車工具，諒係誤以為因此可不該當攜帶兇器
    竊盜罪責所致，是被告此部分之辯解，並無可採。從而，被
    告有使用T型起子作為竊車之工具一節，可以認定。本案事
    證明確，被告如附表所示8次竊盜犯行，均堪以認定。
四、按刑法第321條第1項第3款之攜帶兇器竊盜罪，係以行為人
    攜帶兇器竊盜為其加重條件，此所謂兇器，其種類並無限制
    ，凡客觀上足以對人之生命、身體、安全構成威脅，具有危
    險性之兇器均屬之，且只須行竊時攜帶此種具有危險性之兇
    器為已足，並不以取出兇器犯之，或攜帶之初有行兇之意圖
    為必要（最高法院79年度台上字第5253號判例、94年度台上
    字第3149號判決意旨參照）。本案被告於為附表編號一至七
    之竊盜行為時，所攜帶之T型起子全長20公分，除握柄部分
    為塑膠製外，起子部分為鐵製、長14公分、頂端為尖銳之一
    字型；另尖嘴鉗亦為鐵製，全長16公分，有本院於97年10月
    15日審判期日之勘驗結果在卷可參（見本院卷第44頁背面）
    。從上揭器物均為金屬製品，且質地堅硬等情觀之，依社會
    一般通念，該等T型起子及尖嘴鉗，已足以對人之生命、身
    體安全構成威脅，在客觀上顯然具有危險性，是應屬兇器，
    可資認定。
五、論罪科刑部分：
  (一)核被告就附表編號一至七所為，均係犯刑法第321條第1項第
    3款之攜帶兇器竊盜罪；就附表編號八所為，係犯刑法第320
    條第1項之竊盜罪。其上揭7次攜帶兇器竊盜及1次竊盜之犯
    行，犯意各別，應予分論併罰。
  (二)被告前雖因贓物案件，經本院以89年度易字第1087號判處有
    期徒刑6月確定；因竊盜案件，經臺灣高等法院臺中分院以
    89年度上易字第2485號判處有期徒刑3年2月確定；因施用第
    一、二級毒品案件，經本院以89年度訴字第1141號各判處有
    期徒刑8月、4月，應執行有期徒刑10月確定；再因贓物案件
    ，經本院以89年易字第1797號判處有期徒刑8月確定；嗣經
    裁定合併定應執行刑有期徒刑5年確定，入監執行後，於96
    年2月15日縮短刑期假釋出監，至97年5月30日假釋期滿日等
    節，有臺灣高等法院被告前案紀錄表1份在卷可稽。按此，
    就附表編號一、二及編號三等3次犯行，係屬被告於假釋中
    故意所犯，自非屬累犯；而就附表編號四至八等5次犯行，
    形式上則屬被告於假釋期滿後所為。惟依刑法第78條第1項
    前段「假釋中因故意更犯罪，受有期徒刑以上刑之宣告者，
    於判決確定後六月以內，撤銷其假釋」之規定意旨，本案被
    告既於假釋中故意犯罪，則其上揭假釋，日後顯將遭撤銷。
    核此情形，其原應執行之徒刑即屬尚未執行完畢，是被告就
    附表編號四至八等5次犯行，亦均不應論以累犯（臺灣高等
    法院暨所屬法院92年法律座談會刑事類提案第3號結論參照
    ），附此敘明。
  (三)被告於上揭犯罪後，在有偵查犯罪職權之公務員發覺其犯罪
    前，主動向員警自首並接受裁判一情，業據承辦本案之員警
    即證人蔡宗仁到庭證述明確在卷（見本院卷第57頁）。按此
    ，對被告本案所為各罪，爰均依刑法第62條前段規定減輕其
    刑。
  (四)爰審酌被告有上述犯罪前科，素行不佳；被告於本案竊盜犯
    罪時，為年紀28歲之年輕人，年富力強、身體健全，卻不思
    以正當方法購買或租借車輛，供己代步使用，而以偷竊方式
    多次竊取他人車輛，無視法紀，損及他人之財產權，並破壞
    社會之安寧秩序，所為實有可議；惟斟酌被告於犯後自首犯
    行，予以減輕其刑；且被告除對竊取自用小客車使用之方法
    有所爭執外，對於所為犯行均能承認，犯後態度尚可；以及
    其所竊取之車輛，均已尋獲，並由被害人領回等被告之品行
    、犯罪之動機、目的、手段、所生危害及犯後態度等一切情
    狀，分別量處如主文所示之刑，併定如主文所示之應執行刑
    。
  (五)至於公訴人於本院審理時，對被告所犯加重竊盜及竊盜部分
    ，各求處有期徒刑8月、4月，並請求對被告宣告強制工作等
    節。本院審酌上情，認就求刑部分，尚屬過重，不予採納；
    另就求為宣告強制工作部分，按刑法第90條第1項規定：「
    有犯罪之習慣或因遊蕩或懶惰成習而犯罪者，於刑之執行前
    ，令入勞動場所，強制工作。」亦即對於習慣犯，始得宣告
    強制工作。而刑法上之習慣犯，必須有具體之事實，足資證
    明行為人有犯罪之惡習及慣行，始有習慣犯規定之適用，且
    有犯罪習慣者係指對於犯罪已為日常之惰性行為，亦即係視
    犯罪為一種習性。被告雖有本案竊盜犯行，且先前固亦有竊
    盜前科，但被告本身為從事搬運工之工作，尚非不事生產，
    實難認被告已有犯罪之習慣。本案因乏證據證明被告有犯罪
    習慣，故本院認並無對被告宣告強制工作之必要，均附此敘
    明。
  (六)被告用以竊取附表編號一至七車輛所使用之T型起子1支及手
    套1副，為被告所有供犯罪所用之物，爰依刑法第38條第1項
    第2款之規定，均宣告沒收之。至於被告用以竊取附表編號
    八車輛所使用之自製鑰匙，因未經扣案，且不能證明仍然存
    在，為免執行時之困擾，爰不予以宣告沒收；另扣案之尖嘴
    鉗1支，被告僅係攜帶前往附表編號一至七之犯罪現場，並
    未供竊取車輛使用，非屬供犯罪所用之物，不得沒收，均
    附此敘明。
據上論斷，應依刑事訴訟法第284條之1、第299條第1項前段，刑
法第321條第1項第3款、第320條第1項、第62條前段、第51條第5
款、第38條第1項第2款，刑法施行法第1條之1第1項、第2項前段
，判決如主文。
本案經檢察官謝雨青到庭執行職務。
中    華    民    國    97    年    11    月    12    日
                        刑事第八庭    法  官  陳銘壎
以上正本證明與原本無異。
如不服本判決，應於判決送達後10日內，向本院提出上訴書狀，
上訴書狀應「敘述具體上訴理由」，並按他造當事人之人數附繕
本。「切勿逕送上級法院」。
告訴人或被害人對於判決如有不服具備理由請求檢察官上訴者，
其上訴期間之計算係以檢察官收受判決正本之日期為準。
中    華    民    國    97    年    11    月    12    日
                                      書記官  楊筱惠
附錄本案論罪科刑法條全文：
中華民國刑法第320條第1項
意圖為自己或第三人不法之所有，而竊取他人之動產者，為竊盜
罪，處5年以下有期徒刑、拘役或5百元以下罰金。
中華民國刑法第321條第1項
犯竊盜罪而有左列情形之一者，處6月以上、5年以下有期徒刑：
一  於夜間侵入住宅或有人居住之建築物、船艦或隱匿其內而犯
    之者。
二  毀越門扇、牆垣或其他安全設備而犯之者。
三  攜帶兇器而犯之者。
四  結夥三人以上而犯之者。
五  乘火災、水災或其他災害之際而犯之者。
六  在車站或埠頭而犯之者。
附表：
┌──┬────┬────┬──────────────┬────────┐
│編號│犯罪時間│犯罪地點│   犯  罪  事  實           │   主   文      │
├──┼────┼────┼──────────────┼────────┤
│一  │97年4月5│彰化縣彰│甲○○攜帶其所有客觀上具有危│甲○○攜帶兇器竊│
│    │日晚間9 │化市西勢│險性，足供兇器使用之T型起子 │盜，處有期徒刑伍│
│    │時許    │街29號前│及尖嘴鉗各1支前往，至前揭地 │月，扣案之T型起 │
│    │        │        │點後，戴手套持T型起子竊取林 │子壹支、手套壹副│
│    │        │        │慧珍所有車牌號碼7479-QD號自 │，均沒收。      │
│    │        │        │用小客車得手。              │                │
├──┼────┼────┼──────────────┼────────┤
│二  │97年5月 │彰化縣彰│甲○○攜帶其所有客觀上具有危│甲○○攜帶兇器竊│
│    │21日凌晨│化市曉陽│險性，足供兇器使用之T型起子 │盜，處有期徒刑伍│
│    │3時30分 │路90號前│及尖嘴鉗各1支前往，至前揭地 │月，扣案之T型起 │
│    │許      │        │點後，戴手套持T型起子撬開毀 │子壹支、手套壹副│
│    │        │        │損賴勇成所有車牌號碼6927-NE │，均沒收。      │
│    │        │        │號自用小客車車門鎖（毀損部分│                │
│    │        │        │，未據告訴），竊取得手。    │                │
├──┼────┼────┼──────────────┼────────┤
│三  │97年5月 │彰化縣員│甲○○攜帶其所有客觀上具有危│甲○○攜帶兇器竊│
│    │29日凌晨│林鎮新生│險性，足供兇器使用之T型起子 │盜，處有期徒刑伍│
│    │5時許   │路577號 │及尖嘴鉗各1支前往，至前揭地 │月，扣案之T型起 │
│    │        │前      │點後，戴手套持T型起子竊取莊 │子壹支、手套壹副│
│    │        │        │淑桂所有車牌號碼3333-DX自用 │，均沒收。      │
│    │        │        │小客車得手。                │                │
├──┼────┼────┼──────────────┼────────┤
│四  │97年6月4│彰化縣員│甲○○攜帶其所有客觀上具有危│甲○○攜帶兇器竊│
│    │日上午6 │林鎮南平│險性，足供兇器使用之T型起子 │盜，處有期徒刑伍│
│    │時許    │東街108 │及尖嘴鉗各1支前往，至前揭地 │月，扣案之T型起 │
│    │        │號旁    │點後，戴手套持T型起子竊取許 │子壹支、手套壹副│
│    │        │        │惠四所有車牌號碼4477-JW自用 │，均沒收。      │
│    │        │        │小客車得手。                │                │
├──┼────┼────┼──────────────┼────────┤
│五  │97年6月8│彰化縣彰│甲○○攜帶其所有客觀上具有危│甲○○攜帶兇器竊│
│    │日晚間10│化市中山│險性，足供兇器使用之T型起子 │盜，處有期徒刑伍│
│    │時許    │路1段436│及尖嘴鉗各1支前往，至前揭地 │月，扣案之T型起 │
│    │        │巷79號旁│點後，戴手套持T型起子竊取張 │子壹支、手套壹副│
│    │        │        │瀚元所有車牌號碼5597-SD自用 │，均沒收。      │
│    │        │        │小客車得手。                │                │
├──┼────┼────┼──────────────┼────────┤
│六  │97年6月 │彰化縣員│甲○○攜帶其所有客觀上具有危│甲○○攜帶兇器竊│
│    │12日凌晨│林鎮南平│險性，足供兇器使用之T型起子 │盜，處有期徒刑伍│
│    │5時許   │東街9巷 │及尖嘴鉗各1支前往，至前揭地 │月，扣案之T型起 │
│    │        │15號旁  │點後，戴手套持T型起子竊取楊 │子壹支、手套壹副│
│    │        │        │德足所有車牌號碼9299-PU自用 │，均沒收。      │
│    │        │        │小客車得手。                │                │
├──┼────┼────┼──────────────┼────────┤
│七  │97年6月 │彰化縣員│甲○○攜帶其所有客觀上具有危│甲○○攜帶兇器竊│
│    │28日上午│林鎮員水│險性，足供兇器使用之T型起子 │盜，處有期徒刑伍│
│    │9時許   │路2段370│及尖嘴鉗各1支前往，至前揭地 │月，扣案之T型起 │
│    │        │號旁    │點後，戴手套持T型起子撬開毀 │子壹支、手套壹副│
│    │        │        │損羅江彩雲所有車牌號碼6967-N│，均沒收。      │
│    │        │        │E 號自用小客車車門鎖（毀損部│                │
│    │        │        │分，未據告訴），竊取得手。  │                │
├──┼────┼────┼──────────────┼────────┤
│八  │97年7月2│彰化縣溪│甲○○至前揭地點後，以其所有│甲○○竊盜，處有│
│    │日凌晨某│湖鎮培英│自製之機車鑰匙竊取戊○○所有│期徒刑貳月。    │
│    │時      │3街1號前│車牌號碼KTT-590號機車得手。 │                │
└──┴────┴────┴──────────────┴────────┘


司法院資訊處製作；財團法人民間司法改革基金會備份。
